【裁判字號】    95,簡上,58
【裁判日期】    951026
【裁判案由】    家暴傷害
【裁判全文】
臺灣宜蘭地方法院刑事判決              95年度簡上字第58號
上  訴  人
即  被  告  甲○○
上列被告因家暴傷害案件，不服本院羅東簡易庭95年度羅簡字第
126號中華民國95年6月15日第一審簡易判決（聲請案號：臺灣宜
蘭地方法院檢察署95年度偵字第1626號），提起上訴，本院管轄
之第二審合議庭判決如下：
    主  文
上訴駁回。
甲○○緩刑貳年，緩刑期內付保護管束。
    事實及理由
一、構成犯罪事實：
    甲○○與乙○○係夫妻關係，2人間具有家庭暴力防治法第3
    條第1款所定之家庭成員關係。緣乙○○因懷疑甲○○外遇
    ，雙方因此發生爭吵，詎甲○○竟基於傷害人身體之概括犯
    意，連續於：（一）民國95年3月9日6時許，在宜蘭縣羅東
    鎮○○路○段390號住處，以拳頭毆打乙○○，致乙○○受有
    右臉頰、前額及頸部挫傷、右臉抓傷4×0.5公分之傷害；（
    二）95年3月28日6時許，在上開住處，以棍子及徒手毆打乙
    ○○，致乙○○受有頭部外傷、臉部挫傷及擦傷、肘及前臂
    挫傷之傷害。
二、認定犯罪事實所憑之證據及理由：
（一）被告甲○○於本院審理中之自白（見本院卷第23頁）。
（二）證人乙○○於警詢、偵查中之證詞（見警卷第3頁至第4頁
      、偵卷第5頁至第6頁），可證被告有連續於上開時、地，
      以上開方式毆打乙○○，致乙○○分別受有上開傷害。
（三）財團法人羅許基金會羅東博愛醫院診斷證明書2紙（見警
      卷第5頁、第9頁），顯示乙○○分別於上開時間受有上開
      傷害，足認證人乙○○之證詞係屬真實，可證被告確有連
      續為上開傷害之行為。
（四）上開（二）、（三）證據，足以佐證被告首開自白與事實
      相符。
三、論罪科刑之理由：
（一）按被告行為後，94年2月2日修正公布之刑法（下稱新法）
      已於95年7月1日施行，新法第2條第1項規定：「行為後法
      律有變更者，適用行為時之法律。但行為後之法律有利於
      行為人者，適用最有利於行為人之法律。」，係規範行為
      後法律變更所生新舊法律比較適用之準據法，於新法施行
      後，自應適用新法第2條第1項之規定，為「從舊從輕」之
      比較；又比較新舊法時，應就罪刑有關之共犯、未遂犯、
      想像競合犯、牽連犯、連續犯、結合犯，以及累犯加重、
      自首減輕暨其他法定加減原因（如身分加減）與加減比例
      等一切情形，本於統一性及整體性原則，綜其全部罪刑之
      結果而為比較（最高法院95年度第8次刑事庭會議決議參
      照）。經查：
   1、修正前刑法第277條所規定之罰金本刑，依罰金罰鍰提高
      標準條例第1條前段之規定，提高10倍後為銀元10,000元
      以下，換算為新臺幣後，為新臺幣30,000元以下。修正後
      同法條所規定之罰金本刑，依刑法施行法第1條之1之規定
      ，變更其單位為新臺幣並提高30倍後為新臺幣30,000元以
      下，是比較新舊法之結果，新法並未較有利於被告。
   2、修正前刑法第33條第5款規定罰金為銀元1元以上，換算為
      新臺幣後，為新臺幣3元以上。修正後同條款則規定「罰
      金：新臺幣1,000元以上，以百元計算之。」，是比較新
      舊法之結果，舊法即行為時法有利於被告。
   3、被告行為後，刑法第56條連續犯之規定，業於94年1月7日
      修正公布刪除，並於95年7月1日施行，則被告之犯行，因
      行為後新法業已刪除連續犯之規定，此刪除雖非犯罪構成
      要件之變更，但顯已影響行為人刑罰之法律效果，自屬法
      律有變更，依刑法第2條第1項規定，比較新舊法結果，仍
      應適用較有利於被告之行為時法律即舊法論以連續犯。
   4、依修正前刑法第41條第1項前段之規定及刪除前罰金罰鍰
      提高標準條例第2條前段之規定，易科罰金之折算標準，
      應以銀元300元折算1日，經換算為新臺幣後，應以新臺幣
      900元折算為1日。修正後刑法第41條第1項前段則規定「
      犯最重本刑為5年以下有期徒刑以下之刑之罪，而受6個月
      以下有期徒刑或拘役之宣告者，得以新臺幣1,000元、2,0
      00元或3,000元折算1日，易科罰金。」。是比較新舊法之
      結果，舊法即行為時法有利於被告。
   5、依修正前刑法第74條第1款之規定，受2年以下有期徒刑、
      拘役或罰金之宣告，且「前未曾受有期徒刑以上刑之宣告
      」者，如認為以暫不執行為適當者，始得宣告2年以上5年
      以下之緩刑。修正後刑法第74條第1項第1款則規定受2年
      以下有期徒刑、拘役或罰金之宣告，且「前未曾因故意犯
      罪受有期徒刑以上刑之宣告」者，如認為以暫不執行為適
      當者，即得宣告2年以上5年以下之緩刑。然因修正後同條
      第2項另增列「緩刑宣告，得斟酌情形，命犯罪行為人為
      下列各款事項：(1)向被害人道歉。(2)立悔過書。(3)向被害
      人支付相當數額之財產或非財產上之損害賠償。(4)向公庫
      支付一定之金額。(5)向指定之公益團體、地方自治團體或
      社區提供40小時以上240小時以下之義務勞務。(6)完成戒
      癮治療、精神治療、心理輔導或其他適當之處遇措施。(7)
      保護被害人安全之必要命令。(8)預防再犯所為之必要命令
      。」之規定，是比較新舊法之結果，舊法即行為時法有利
      於被告。
   6、綜合上開新舊法比較之結果，顯然以舊法即行為時法有利
      於被告，依前揭刑法第2條第1項規定，本件即應適用行為
      時法即95年7月1日修正生效施行前刑法規定、95年7月1日
      刪除前罰金罰鍰提高標準條例第2條規定。
（二）被告甲○○所為，係犯刑法第277條第1項之傷害罪。又被
      告為乙○○之夫，為家庭暴力防治法第3條第1款之家庭成
      員關係，竟對乙○○實施身體上不法侵害行為，亦成立家
      庭暴力防治法第2條第2項之家庭暴力罪。
（三）被告先後2次傷害之行為，時間緊接，方法相同，觸犯構
      成要件相同之罪，顯係基於概括犯意反覆為之，為連續犯
      ，依修正前刑法第56條規定，以一罪論，並加重其刑。
（四）審酌被告無犯罪前科，此有臺灣高等法院被告前案紀錄表
      1份在卷可參，素行良好，惟其竟不知以理性方式與乙○
      ○溝通外遇問題，反暴力相向，致乙○○身體及精神上皆
      受到傷害，然考量被告已與告訴人乙○○達成和解，此有
      和解書1份在卷可參（見本院卷第10頁），獲得乙○○之
      原諒，且被告於犯罪後坦承犯行，態度良好等一切情狀，
      量處如主文第2項所示之刑。
（五）而行為後，法律有變更者，依修正前刑法第2條第1項之規
      定，以適用裁判時法為原則，如行為時法有利於行為人，
      則例外適用行為時法；依修正後刑法第2條第1項規定，以
      適用行為時法為原則，惟如裁判時法有利於行為人，則例
      外適用裁判時法。以往實務見解，認原判決未及比較適用
      新舊法時，上訴後，雖比較結果以舊法有利於行為人，而
      原判決別無其他撤銷事由，仍應由本院以此為由撤銷改判
      。惟修正後之規定係以適用行為時法為原則，因此原判決
      雖未及此比較適用，然上訴本院後，經比較新舊法，行為
      後之法律並非較有利於行為人，仍應適用行為時法，則原
      判決適用行為時法即無不當，自不構成撤銷之事由，本件
      被告所犯上開之罪，經比較新舊法結果，應適用舊法之規
      定，已如前述，此與原判決適用之法律相同，自不構成撤
      銷之事由。故原審以被告罪證明確，因而適用修正前刑法
      第277條第1項、第56條、第41條第1項前段、罰金罰鍰提
      高標準條例第1條前段、刪除前罰金罰鍰提高標準條例第2
      條規定，並審酌被告犯罪之動機、目的、手段、所生危害
      、犯後態度等一切情狀，量處被告有期徒刑4月，並諭知
      易科罰金之折算標準。經核原審判決認事、用法及量刑均
      適法、妥當，應予維持，被告以原審量刑過重為由，提起
      上訴，顯無理由，應予駁回。
（六）被告前未曾受有期徒刑以上刑之宣告，有臺灣高等法院被
      告前案紀錄表1份在卷足憑，其於犯罪後已深知悔悟，且
      告訴人乙○○業已原諒被告，故本院認被告經此起訴、審
      判，當知警惕，應無再犯之虞，因認其所宣告之刑，以暫
      不執行為適當，併予宣告緩刑2年，以啟自新。
（七）又被告所犯係家庭暴力罪，依家庭暴力防治法第30條第1
      項規定，應諭知於緩刑期內付保護管束，由觀護人長期予
      以督導，期能使被告之家庭生活、衝動控制能力趨於正常
      化，並遵守法律規範。
四、適用之法律：
    刑事訴訟法第455條之1第3項、第368條，家庭暴力防治法第
    第30條第1項，現行刑法第11條前段、95年7月1日修正生效
    前刑法第74條第1款。
本案經檢察官沈念祖到庭執行職務。
中    華    民    國    95    年    10    月    26    日
                  刑事第四庭    審判長法  官  林楨森
                                      法  官  謝佩玲
                                      法  官  蘇錦秀
以上正本證明與原本無異。
不得上訴。
                                      書記官  葉瑩庭
中    華    民    國    95    年    10    月    26    日
附錄本案論罪科刑法條：
★刑法第277條：
傷害人之身體或健康者，處3年以下有期徒刑、拘役或1,000元以
下罰金。


司法院資訊處製作；財團法人民間司法改革基金會備份。
